【裁判字號】    92,交上訴,63
【裁判日期】    920710
【裁判案由】    公共危險等
【裁判全文】
臺灣高等法院高雄分院刑事判決                    九十二年度交上訴字第六三號
    上  訴  人
    即  被  告  乙○○
    選任辯護人  林幸郎律師
右上訴人因公共危險等案件，不服臺灣屏東甲方法院九十一年度交訴字第一五六號中
華民國九十二年四月二十一日第一審判決（起訴及移
檢察署九十一年度偵字第三九四二號、五一八四號），提起上訴，本院判決如左：
      主  文
上訴駁回。
      事  實
一、乙○○前因毀損案件，經本院於民國（下同）八十八年二月十二日以八十八年度
    上易第一六五號判處有期徒刑二月確定，於八十八年四月二十九日易科罰金執行
    完畢，仍不知謹慎行事，明知飲酒過量及未考領駕駛執照依法不得駕駛車輛，竟
    於九十一年四月十四日十四時許，在屏東縣牡丹鄉高士村友人所經營養魚池飲用
    米酒，迄於十六時許，酒後呼氣酒精濃度已達每公升一．○九五毫克，已呈現不
    能安全駕駛動力交通工具之程度，詎仍駕駛車號ＷＫ－三六五○號自用小貨車，
    載運三部機車，沿屏東縣滿州鄉○○村○○路，由西向東往恒春方向行駛，於同
    日十七時五分許，途經滿州村中山路滿州消防分隊左側前，欲超越同向右前方由
    丙○○所騎乘車號ＰＹＧ－七二五號重型機車時，所駕駛自用小貨車右後側與丙
    ○○所騎乘重型機車擦撞，致丙○○人車倒甲，受有顱內出血之傷害（過失傷害
    部份已經原審為不受理之判決）。詎乙○○發現上情，竟未採取救護或其他必要
    措施，亦未報警處理，駕車逃離該肇事現場，適在屏東縣消防局滿州消防分隊值
    班之隊員郭昇展聽見擦撞聲響出外查看，發現上情隨即報警處理，於同日二十時
    三十分許，經警循線在乙○○位於屏東縣恒春鎮○○里○○路八六巷十九號租處
    查獲，並於同日二十時三十三分許，測得乙○○酒後吐氣所含酒精成份每公升零
    點八一毫克。
二、案經丙○○訴由屏東縣警察局恆春分局報請台灣屏東甲方法院檢察署檢察官偵查
    起訴。
    理  由
一、訊據上訴人即被告乙○○（下稱被告）對於右揭酒後駕車及在自用小貨車行進中
    與丙○○所騎乘之機車發生擦撞，致丙○○人車倒甲受傷而逕行離去之事實，固
    然坦承不諱，惟矢口否認有公共危險之犯行，辯稱：係丙○○未注意機車左側，
    在轉彎之際碰撞其小貨車右後輪，錯在丙○○，且當時伊有停車，發現丙○○沒
    事才離去；又伊雖有喝酒，惟尚未達於不能安全駕駛之程度，酒精測試達０、八
    一毫克係因其返回住處時，有再喝一杯米酒云云。
二、按刑法第一百八十五條之四之駕駛動力交通工具，肇事致人死傷逃逸罪，係以處
    罰肇事後逃逸之駕駛人為目的，俾促使駕駛人於肇事後能對被害人即時救護，以
    減少死傷，是該罪之成立，祇以行為人有駕駛動力交通工具肇事，致人死傷而逃
    逸之事實為已足，至行為人之肇事原因如何，則非所問，此有最高法院八十九年
    台上字第二一五七號判決可資參照。換言之，立法之目的係為維護交通安全，減
    少被害人之死傷，促使駕駛人於肇事後，能對被害人即時救護。是不論行為人是
    否應負肇事責任，其對被害人仍負即時救護之義務。
三、經查：
  (一)被告於本院調查時供稱：我是從被害人後面超車；我要超過他的時候，有看到他
    ，碰到的時候有聽到聲音，擦撞後我有停下來看到他老人家；我就走了等語（見
    本院上訴卷第二十頁倒數第一行起）。核與證人郭昇展於警訊證述情節大致相符
    ，並有肇事現場照片、道路交通事故調查報告表附在警卷可憑。足徵被告於行為
    當時確實已知悉所駕駛之小客車有與丙○○所騎乘之機車發生擦撞，致潘女人車
    倒甲之情事無訛。
  (二)丙○○因本件交通事故受有顱內出血之傷害，且長庚醫院曾一度發出病危通知等
    事實，亦有財團法人恆春基督教醫院及長庚記念醫院所出具之診斷證明書、病危
    通知單附在警卷可憑（見警卷第二十至二十三頁），足證被害人潘女當時受傷情
    形非輕，被告辯稱當時潘女沒事才離去云云，應非可採。被告既因駕車肇事，致
    潘女受傷，縱如被告所辯交通事故之發生，係起因於潘女之疏失所致，依前揭最
    高法院之判決意旨，被告仍應採取適當之救護措施，乃竟未施以任何救護而逕行
    離去，仍無解於其肇事逃逸之責任。
  (三)就醫學文獻所知，單次飲用酒精後之生理、心理變化，主要與代謝酒精的兩種主
    要酵素乙醇去氫脢（簡稱ＡＤＨ）及乙醛去氫脢（簡稱ＡＬＤＨ）有關，ＡＤＨ
    作用乃將血液內之乙醇代謝為乙醛，因而決定酒精代謝之快慢，而ＡＬＤＨ則再
    將產生之乙醛進一步代謝，最後成為其他碳水化合物，而「飲酒後會產生臉潮紅
    、頭痛、心跳加速等自主神經系統亢奮現象，主要乃與乙醛在血液中蓄積的程度
    有關」。雖然ＡＬＤＨ的代謝能力會因個人體質而有所差異，故每個人飲酒後之
    生理反應不同，惟ＡＤＨ則個別差異不大，因此同種族間之酒精清除率相近，一
    般而言，飲用同量酒精後對每個人之身體影響應屬類似，故依血中酒精濃度判得
    酒精對於人體影響之程度，當血中酒精濃度於呼氣濃度值達每公升○．二五亳克
    時，將造成飲酒者輕度協調功能降低；而當呼氣濃度值達每公升○．二五至○．
    四○亳克時，肇事率為平常之二至六倍，而當呼氣濃度值達每公升○．四○至○
    ．五○亳克時，肇事率為平常之六至七倍，而當呼氣濃度值達每公升○．五○至
    ○．五五毫克時，肇事率為平常之七至十倍，而當呼氣濃度值達每公升○．七五
    至○．八五毫克時，肇事率為平常之二十五至五十倍，（參照行政院國軍退除役
    官兵輔導委員會台北榮民總醫院八十八年八月五日北總內字第二六八六八號函及
    中央警察大學交通學系暨交通管理研究所蔡中志教授之研究報告，酒精濃度與肇
    事率之關係一文，台灣高等法院檢察署八十八年十一月編印「不能安全駕駛」認
    定標準之相關論文資料第四十九頁）。再者，體內酒精含量由開始飲酒時的○％
    ，依飲酒量漸漸累積增加，在完成飲酒時體內酒精含量達到最高，隨後依代謝率
    逐漸代謝，至於體內酒精含量倒推計算代謝率，依交通部運輸研究所於七十七年
    八月間，針對國人進行實驗研究，指出為每小時每公升○．○六二八毫克。本件
    被告於九十一年四月十四日十六時酒後駕車，於同日十七時五分肇事，而警員係
    於同日二十時三十三分始對被告進行測試，被告酒精濃度測試值為每公升○．八
    一毫克，則被告自駕車至酒測之時間相距達四小時又三十三分，依前揭國人體內
    酒精含量之代謝率計算，被告於駕車之始體內所含酒精濃度應已達每公升一．○
    九五毫克（計算式為：0.81mg/L+0.0628mg/LX4.55hr=1.095mg/L），足認被告駕
    車時確已達不能安全駕駛動力交通工具程度無訛。
  (四)又被告於警訊中已供稱：我是肇事前喝酒，肇事後即返回租處睡覺，未有再飲酒
    等語（見警卷第五頁），被告事後辯稱：返回租處時有再喝酒云云，顯係事後卸
    責之詞，應無可採。
    綜上所述，被告所辯不足採信，其犯行已堪認定。
三、核被告所為，係犯刑法第一百八十五條之三之服用酒類不能安全駕駛動力交通工
    具罪、及同法第一百八十五條之四肇事逃逸罪。被告所犯上開二罪，犯意各別，
    構成要件不同，應予分論併罰。被告前因毀損案件，經本院於八十八年二月十二
    日以八十八年度上易第一六五號判處有期徒刑二月確定，於八十八年四月二十九
    日易科罰金執行完畢之事實，有臺灣高等法院被告全國前案紀錄表及臺灣屏東甲
    方法院檢察署刑案資料查註紀錄表各一份在卷可考，其於執行完畢後五年內，再
    犯本件有期徒刑以上之刑之罪，為累犯，應依刑法第四十七條規定遞加重其刑。
四、原審因而適用刑法第一百八十五條之三、第一百八十五條之四之規定，審酌被告
    飲酒後已不能安全駕駛，仍不顧公眾安全，貿然駕車，肇事致人受傷未即時救護
    及所生危害及犯後坦承犯行等一切情狀，就被告服用酒類，不能安全駕駛動力交
    通工具而駕駛部分量處有期刑三月；就駕駛動力交通工具肇事，致人受傷而逃逸
    部分量處有期徒刑八月，並依刑法第五十一條第五款之規定，定其應執行刑為有
    期徒刑十月。經核原判決認事用法並無違誤，量刑亦稱允當，被告上訴意旨否認
    犯行，指摘原判決不當，為無理由，應予駁回。
據上論結，應依刑事訴訟法第三百六十八條，判決如主文。
本案經檢察官郭振昌到庭執行職務。
中    華    民    國     九十二     年       七       月      十        日
                              臺灣高等法院高雄分院刑事第四庭
                                  審判長法官  蕭權閔
                                        法官  陳啟造
                                        法官  李嘉興
右正本證明與原本無異。
駕駛動力交通工具肇事致人於傷逃逸部分如不服本判決應於收受本判決後十日內向本
院提出上訴書狀，其未述上訴理由者，並得於提起上訴後十日內向本院補提理由書
狀（均須按他造當事人之人數附繕本)「切勿逕送上級法院」。
                                      書記官  劉博文
中    華    民    國     九十二     年       七       月     十四       日
附錄：本判決論罪科刑法條：
刑法第一百八十五條之三：
服用毒品、麻醉藥品、酒類或其他相類之物，不能安全駕駛動力交通工具而駕駛者，
處一年以下有期徒刑、拘役或三萬元以下罰金。
刑法第一百八十五條之四
駕駛動力交通工具肇事，致人死傷而逃逸者，處六月以上五年以下有期徒刑。
                                                                      Ｋ


司法院資訊處製作；財團法人民間司法改革基金會備份。
